# 同一控制下的企业合并的会计处理

提问人：yry3183 时间：2013-07-12 09:15:08
A公司有两个全资子公司B和C，假设B和C的注册资本均为 1000 万元。因业务整合的需要，A公司以其对C公司的股权向B公司出资，C公司变为B公司的合资子公司，A公司的孙公司。假设，合并时，C公司的账面价值为 1500 万元，A公司对C的股权评估值为 3000 万元，且已按 3000 万元进行了增资工商登记。请问，合并日各相关公司如何进行会计处理（不考虑合并后盈亏问题）？B及A如何编制合并报表的抵销分录？试编如下： 1 、单体报表 （ 1 ）C公司仅调整实收资本的明细 （ 2 ）B公司：借：长期股权投资－C 　　1500 万元 　　　　贷：实收资本－A 　　3000 万元 　　　　贷：未分配利润　　　－ 1500 万元 （ 3 ）A公司：借：长期股权投资－B 　　1500 万元 　　　　贷：长期股权投资－C 　　1500 万元 2 、合并报表 （ 1 ）B公司合并C公司：
借：实收资本－C 　　　1000 万元 　　　　　　　　　贷：长期股权投资－C 　　1500 万元贷：未分配利润　　　　　－ 500 万元 (?) （ 2 ）A公司合并B公司　　　　　借：实收资本　 3000 万元贷：长期股权投资－B 　　2000 万元 　　　　　　　　　贷：未分配利润
1000 万元 (?)
请教陈版及其他各位老师了!!!!!

回答人：chenyiwei
各公司个别报表层面的处理基本恰当。
B的合并报表层面，合并C的处理基本合理，但通常把贷记未分配利润负数写成借记未分配利润正数，并注意编制恢复被合并方留存收益的分录。
A的合并报表层面，由于没有提供进一步信息，因此无法判断该抵销分录是否恰当。但是，必须注意确保最终合并结果与未发生该项内部重组交易时的合并结果完全一致。可根据这一点复核合并结果的正确性。

提问人：sinvin 时间：2014-02-17 15:01:04
陈老师，现在遇到这样一个问题： A公司 2013 年发生两个同一控制下合并B公司和C公司（A¥B¥C都受D控制，B和C无投资关系)，B 和C公司注册资本均为 100 万元，净资产分别为 120 万元、 75 万元，A公司分别各出 100 万元收购B 和C的100%股权，A确认对B公司长投成本 120 万元，同时形成 20 万资本公积；A确认对C公司长投成本 75 万元，（合并前A公司无资本公积），按照会计准则应该调减资本公积和留存收益 25 万元。 请问能否先调减合并B公司形成的资本公积 20 万元，余额 5 万元再调减盈余公积？ A合并B确认:
借：长投-B 120 贷：银行存款 100 资本公积 20 A合并C确认:借： 长投-C 75 资本公积 20 盈余公积 5 贷：银行存款 100

回答人：chenyiwei
可以。A合并B形成的资本公积也可以用于冲减同时合并C时的差额，条件是两次合并交易同时发生，或者A并B先于A并C。

提问人：sinvin 时间：2014-03-02 15:48:05
陈老师，关于这个问题还是延伸到合并了
当编制期末合并报表的时候，A合并B在确认长投成本时形成的 20 万元资本公积，是否在合并层面需要抵消。 （ 1 ）借：股本 100 未分配利润 20 万 贷：长期股权投资 120 （ 2 ）借：长期股权投资 20 贷：年初未分配利润 20 （为了未分配利润科目在期初、期末衔接，模拟合并） （ 2 ）借：资本公积 20 贷：长期股权投资 20

回答人：chenyiwei
A的合并报表层面，这部分资本公积调整数是继续保留的。如果到了这些公司共同的更上层母公司的合并报表层面，就要作为内部交易完全抵消，视同没有发生过该内部股权转让交易一样。